臺北高等行政法院判決　　　　　　　　　　　　　　　九十年度訴字第四八一○號
　　　　　　　　　　　　　　　.
　　原　　　告　甲○○
　　被　　　告　財政部
　　代　表　人　李庸三部長）.
　　訴訟代理人　乙○○
右當事人間因限制出境事件，原告不服行政院中華民國九十年五月十七日台九十訴字
第○二四二○二號訴願決定，提起行政訴訟。本院判決如左：
　　主  文
原告之訴駁回。
訴訟費用由原告負擔。
　　事  實
一、事實概要：
    原告因欠繳土地增值稅、利息及滯納金等合計新台幣（下同）七、二五三、四三
    二元，經高雄縣稅捐稽徵處依限制欠稅人或欠稅營利事業負責人出境實施辦法（
    下稱限制出境辦法）第二條第三項規定，報由被告以民國（下同）九十年一月三
    日台財稅字第○八九○○八三二九○號函請內政部警政署入出境管理局（下稱境
    管局）限制原告出境，境管局並據以九十年一月九日（九○）境愛岑字第一○七
    三五號書函禁止原告出國。原告不服，提起訴願，經遭駁回，遂向本院提起行政
    訴訟。
二、兩造聲明：
　(一)原告聲明求為判決：原告未於言詞辯論期日到場，據其起訴狀陳稱：
    訴願決定及原處分均撤銷。
　(二)被告聲明求為判決：
    原告之訴駁回，訴訟費用由原告負擔。
三、兩造之爭點：
    原告因欠繳土地增值稅、利息及滯納金等合計七、二五三、四三二元，現原告另
    案提起行政救濟程序中，尚未確定，被告能否函請內政部入出境管理局限制原告
    出境。
　(一)原告主張之理由：
    1.本件境管局九十年一月九日（九○）境愛岑字第一○七三五號函係依據被告九
      十年一月三日台財稅字第○八九○○八三二九○號函及「入出國及移民法」第
      六條第一項第九款規定，以原告因滯欠土地增值稅尚未繳納，依法禁止出國。
      原告不服，提起訴願，經遭駁回，乃提起本件訴訟。
    2.查原告與高雄縣稅捐稽徵處間因土地增值稅之行政訴訟事件，業經高雄高等行
      政法院以八十九年度訴字第一九六號受理中，尚未判決確定，在該案件尚未判
      決確定以前，被告即對原告處分禁止出國，顯有違誤，請判決如原告訴之聲明
      云云。
  (二)被告主張之理由：
    1.按「納稅義務人欠繳應納稅捐達一定金額者，得由司法機關或財政部函請內政
      部警政署入出境管理局限制其出境；其為營利事業，得限制其負責人出境。但
      已提供相當擔保者，應解除其限制。其實施辦法，由行政院定之。」為稅捐稽
      徵法第二十四條第三項所明定。次按「在中華民國境內居住之個人或在中華民
      國境內之營利事業，其已確定之應納稅捐或關稅逾法定期限尚未繳納，其欠繳
      稅款及已確定之罰鍰單計或合計，個人在新台幣五十萬元以上，營利事業在新
      台幣一百萬元以上者，由稅捐稽徵機關或海關報請財政部函請內政部入出境管
      理局限制該欠稅人或欠稅營利事業負責人出境。．．．第一項所稱之個人或營
      利事業，欠繳應納稅捐或關稅，在行政救濟程序終結前，個人在新台幣七十五
      萬元以上，營利事業在新台幣一百五十萬元以上者，稅捐稽徵機關或海關得報
      請財政部函請內政部入出境管理局限制該欠稅人或欠稅營利事業負責人出境。
      」為限制出境辦法第二條第一、三項所明定。末按「說明：個人或營利事業欠
      繳應納稅捐，而提起行政救濟終結前，原則上應免予限制該欠稅人或欠稅營利
      事業負責人出境，但有左列情形之一，且合於『限制欠稅人或欠稅營利事業負
      責人出境實施辦法』第二條第三項規定之限制出境標準者，應予限制出境：(一)
      納稅義務人經復查決定仍有應納稅額，而未繳納半數或提供相當擔保而提起訴
      願，經審酌確有限制出境之必要者。」為財政部八十五年八月十五日台財稅第
      八五一九一五○三六號函所明釋。
    2.原告因滯欠八十九年之土地增值稅六、二八○、三七三元、滯納金九四二、○
      五五元，利息三一、○○四元（大社鄉○○○段七○之二地號），合計七、二
      五三、四三二元，且原告申經高雄縣稅捐稽徵處復查決定仍有應納稅額，而未
      繳納半數或提供相當擔保而提起訴願，其欠稅額已達限制欠稅人出境之金額標
      準，高雄縣稅捐稽徵處依首揭限制出境辦法第二條第三項規定，報請被告函請
      境管局限制原告出境，洵無違誤。
    3.原告訴稱與高雄縣稅捐稽徵處土地增值稅行政訴訟事件，業經高雄高等行政法
      院八十九年度訴字第一九六號受理中，尚未判決確定，在該案件尚未判決確定
      以前，即對其處分禁止出國，顯有違誤云云。查原告土地增值稅事件雖提起行
      政救濟，經高雄高等行政法院八十九年度訴字第一九六號判決駁回，目前仍在
      最高行政法院上訴訟中，尚未判決確定，惟因原告申經高雄縣稅捐稽徵處復查
      決定仍有應納稅額，而未繳納半數或提供相當擔保而提起訴願，其欠稅額已達
      限制出境辦法第二條第三款所定限制出境金額標準，被告依首揭規定限制原告
      出境，以保全稅捐，於法並無不合，訴訟顯無理由，核無足採。
    4.綜上論結，原告所訴為無理由，請判決如被告答辯之聲明等語。
　　理  由
一、本件原告經合法通知，無正當理由未於言詞辯論期日到場，查無民事訴訟法第三
    百八十六條所列各款情事，爰依行政訴訟法第二百十八條準用民事訴訟法第三百
    八十五條之規定，准被告聲請，由其一造辯論而為判決，又本件起訴後，被告代
    表人變更為李庸三，並已具狀聲明承受訴訟，經核並無不合，應予准許之，合先
    敘明。
二、按「納稅義務人欠繳應納稅捐達一定金額者，得由司法機關或財政部，函請內政
    部警政署入出境管理局限制其出境；其為營利事業，得限制其負責人出境。」「
    滯納金、利息、滯報金、怠報金、短估金及罰鍰等，除本法另有規定者外，準用
    本法有關稅捐之規定。」為稅捐稽徵法第二十四條第三項及第四十九條所明定。
    次按「在中華民國境內居住之個人或在中華民國境內之營利事業，其已確定之應
    納稅捐或關稅逾法定繳納期限尚未繳納，其欠繳稅款及已確定之罰鍰單計或合計
    ，個人在新台幣五十萬元以上，營利事業在新台幣一百萬元以上者，由稅捐稽徵
    機關或海關報請財政部函請內政部入出境管理局限制該欠稅人或欠稅營利事業負
    責人出境。．．．第一項所稱之個人或營利事業，欠繳應納稅捐或關稅，在行政
    救濟程序終結前，個人在新台幣七十五萬元以上，營利事業在新台幣一百五十萬
    元以上者，稅捐稽徵機關或海關得報請財政部函請內政部入出境管理局限制該欠
    稅人或欠稅營利事業負責人出境。」限制出境辦法第二條第一項及第三項亦定有
    明文。
三、查原告因欠繳受贈高雄縣大社鄉○○○段七○之一地號土地之土地增值稅六、二
    八○、三七三元、利息三一、○○四元、滯納金九四二、○五五元，合計七、二
    五三、四三二元，該土地增值稅事件雖經原告提起行政救濟，致尚未確定，然上
    開應納稅額已逾限制出境辦法第二條第三項所定限制出境金額標準，高雄縣稅捐
    稽徵處依首揭限制出境辦法第二條第三項規定，報請被告以九十年一月三日台財
    稅字第○八九○○八三二九○號函請境管局限制原告出境，洵無違誤，訴願決定
    予以維持，亦稱妥適。原告徒執前詞，訴請撤銷，為無理由，應予駁回。
據上論結，本件原告之訴為無理由，爰依行政訴訟法第二百十八條、民事訴訟法第三
百八十五條、行政訴訟法第九十八條第三項前段，判決如主文。
中　　華　　民　　國　　　九十一　　年　　　七　　　　月　　　二　　　　日
                          臺 北 高 等 行 政 法 院   第 七 庭
                                         審 判 長 法  官　鄭小康
                                                  法  官　黃秋鴻
                                                  法  官　林金本
右為正本係照原本作成。
如不服本判決，應於送達後二十日內，向本院提出上訴狀並表明上訴理由，如於本判
決宣示後送達前提起上訴者，應於判決送達後二十日內補提上訴理由書（須按他造人
數附繕本）。
中　　華　　民　　國　　　九十一　　年　　　七　　　　月　　　四　　　　日
            　　　　　　　　　　　　　　    　    書記官  簡信滇
